【裁判字號】    98,易,2426
【裁判日期】    980810
【裁判案由】    傷害
【裁判全文】
臺灣臺中地方法院刑事判決              98年度易字第2426號
公  訴  人  臺灣臺中地方法院檢察署檢察官
被      告  丙○○
上列被告因傷害案件，經檢察官提起公訴（98年度偵字第9632號
），本院判決如下：
    主    文
丙○○傷害人之身體，處拘役參拾日，如易科罰金，以新臺幣壹
仟元折算壹日。
    犯罪事實
一、丙○○與丁○○為鄉鄰關係。詎丙○○於民國98年3月18 日
    14時10分許，在臺中縣和平鄉○○段174 號果園內，因整地
    事宜，而與丁○○發生口角，丙○○竟基於傷害之犯意，並
    預見其揮打丁○○時，如丁○○閃躲而跌倒可能受傷，亦可
    達其傷害之本意，徒手向丁○○之頭部揮擊，雖未擊中，然
    丁○○向後閃避時跌倒，使丁○○因而受有右側小腿挫傷瘀
    血腫脹之傷害。
二、案經丁○○訴由臺中縣警察局和平分局報告臺灣臺中地方法
    院檢察署檢察官偵查起訴。
    理    由
壹、證據能力：
    按刑事訴訟法第159條第1項規定：「被告以外之人於審判外
    之言詞或書面陳述，除法律有規定者外，不得作為證據。」
    其立法意旨，乃在於確保被告之反對詰問權。同法第159 條
    之5第1項規定：「被告以外之人於審判外之陳述，雖不符前
    四條之規定（同法第159條之1至第159條之4），而經當事人
    於審判程序同意作為證據，法院審酌該言詞陳述或書面陳述
    作成時之情況，認為適當者，亦得為證據。」同法條第2 項
    規定：「當事人、代理人或辯護人於法院調查證據時，知有
    刑事訴訟法第159條第1項不得為證據之情形，而未於言詞辯
    論終結前聲明異議者，視為有前項之同意。」其立法意旨，
    則在於確認當事人對於傳聞證據有處分權，得捨棄反對詰問
    之權利，同意傳聞證據可作為證據。惟因刑事訴訟制度尚非
    採澈底之當事人進行主義，乃又限制以法院認為適當者，始
    得為證據。因此，當事人同意或依法視為同意某項傳聞證據
    作為證據使用者，實質上即表示有反對詰問權之當事人已捨
    棄其權利，如法院認為適當者，不論該傳聞證據是否具備刑
    事訴訟法第159條之1至第159條之4所定情形，均容許作為證
    據；換言之，當事人捨棄對原陳述人行使反對詰問權者，如
    法院認為適當，即容許該傳聞證據作為證據，不以未具備刑
    事訴訟法第159條之1至第159條之4所定情形為前提（最高法
    院97年度台上字第6162號判決意旨參照）。查本判決後述所
    引用各該被告以外之人於審判外之陳述（包含言詞及書面陳
    述），其中屬傳聞證據者，因檢察官及被告於本院審判期日
    中均表示同意作為證據（見本院卷第11頁），本院審酌各該
    證據資料製作時之情況，尚無違法不當，且與本案均具有關
    連性，認後述所引用證據之均有證據能力。
貳、認定犯罪事實所憑之證據及理由：
一、訊據被告丙○○固坦承於上開時、地，因整地事宜，而與告
    訴人丁○○發生口角，然矢口否認有何傷害犯行，辯稱：伊
    沒有打人云云。惟查：
  (一)上開犯罪事實，業據證人即告訴人丁○○於警詢及偵查中證
    述甚詳（見警卷第5至6頁、偵查卷第6至7頁），並經證人劉
    瑞金於偵查中之證述在卷（見偵查卷第6頁），互核證人2人
    證述情節一致，並有診斷證明書1 份附卷可稽（見警卷第14
    頁），足認證人之證述，應堪採信。
  (二)又被告與丁○○因整地發生爭執，相互謾罵等情，已據證人
    乙○○證稱：「（當天有無見到丙○○與丁○○發生爭執過
    程？）有，在整地當中，丁○○的太太劉瑞金一直在旁監看
    ，壹顆李子的果樹被我挖到，丁○○的太太就跑回去告訴丁○○，丁○○就跑到果園來，罵丙○○說李子樹是他的，怎
    麼可以挖掉，那是之前在果園時，就有界址，有噴記號，影
    響到我挖地的工作，兩個人都在爭執說李子樹是他們各自所
    有，我很無奈就停工，他們就繼續爭執二三十分鐘，互相都
    有對罵，後來，因為另外有隔壁果園的人就說你們還有壹顆
    李子樹，就當做是賠償，丁○○還是在氣頭上，就報警處理
    ，打電話給派出所，警員就來照相。」等語（見本院卷第9
    頁背面至第10頁）。被告當時既因整地糾紛發生爭執，其對
    告訴人不滿之情緒已不言可諭，且被告不顧及有他人在旁之
    情形下，即大聲相互謾罵，衡諸常情，動手毆打告訴人已非
    不可能之事，此益足證證人即告訴人丁○○上開證述，應屬
    實在。再者，告訴人於案發當日即至臺中縣梨山衛生所驗傷
    ，有該所98年3 月18日診斷證明書附卷可考（見警卷第14頁
    ），且觀該診斷證明書所載，告訴人所受傷害係在右側小腿
    部位，傷勢則為挫傷瘀血腫脹，與一般跌倒可能受傷之部位
    及傷勢均相符，是參諸該傷勢核與告訴人證述被告傷害之情
    節一致，足認被告確有故意傷害告訴人之行為。
  (三)證人乙○○雖於本院審理證述當天有看見被告與告訴人因整
    地發生爭執，但沒有看見被告毆打告訴人，其證稱：「（在
    丁○○與丙○○發生爭執過程中，丙○○有無向丁○○頭部
    揮擊，致丁○○向後閃避跌倒？）沒有，當時兩個人看起來
    要肢體衝突之時，丙○○的爸爸擋在丁○○前面，我去擋丙○○，我站在丙○○前面，兩個人都沒有肢體的碰觸，兩個
    人只有互罵。」、「（丁○○有無跌倒？）沒有。」、「（
    丁○○有無拿工作梯子，要打丙○○？）他有碰到梯子，但
    我們看不出他要做什麼，他不曉得要打誰，有要拿起來的動
    作，但是被丙○○的爸爸擋下來，丙○○沒有去推丁○○。
    」等語（見本院卷第10頁）。然被告於警詢中已供稱：「…
    是丁○○拿工作梯子想要打我，我把他推開，我並沒有打他
    。」等語（見本院卷第3 頁），於本院審理時亦供稱：「（
    丁○○有無拿工作梯子打你？）有。當時他有拿工作梯子要
    打我，梯子沒有揮到我，我只是手舉起作勢要擋，我並沒有
    要推他。」等語（見本院卷第12頁）。證人乙○○之證述顯
    與被告供述不一致，足認證人乙○○此部分之證述，顯係迴
    護被告之詞，不足採信。
  (四)按在客觀上一般人均能預見，揮拳毆打他人時，如他人閃躲
    而跌倒可能受傷。被告因整地事宜，而與告訴人發生口角後
    ，竟徒手向丁○○之頭部揮擊，顯見被告對告訴人已有傷害
    之犯意，是被告揮打告訴人時，雖未擊中告訴人，但告訴人
    因閃躲而跌倒受傷，亦符合其傷害之本意，故是被告確有傷
    害告訴人之故意甚明，且其故意傷害行為，與告訴人所受之
    上述之傷害間，具有相當因果關係。
  (五)綜上所述，本件被告傷害犯行，事證已臻明確，被告所辯乃
    畏罪卸責之詞，無可採信，其犯行洵堪認定，應依法論罪科
    刑。
二、核被告丙○○所為，係犯刑法第277條第1項之傷害罪。審酌
    被告前於94年間曾犯毀損罪，經法院判處拘役30日確定，甫
    於94年7 月15日易科罰金執行完畢，有臺灣高等法院被告前
    案紀錄表足憑，素行不佳，其與告訴人之間因整地發生爭執
    ，雙方相互謾罵，一時氣憤下而為本件傷害犯行，造成告訴
    人之身體傷害亦堪稱輕微，惟被告犯後否認犯行，復未與告
    訴人達成和解或支付任何賠償，足見尚欠悔意，再參酌被告
    之生活狀況、智識程度等一切情狀，量處如主文所示之刑，
    並諭知易科罰金之折算標準，以資懲儆。
據上論斷，應依刑事訴訟法第299條第1項前段，刑法第277條第1
項、第41條第1項前段，刑法施行法第1條之1，判決如主文。
本案經檢察官甲○○到庭執行職務。
中    華    民    國    98    年    8    月     10    日
                  刑事第十一庭  法  官  楊文廣
以上正本證明與原本無異。
如不服本判決應於收受判決後10日內向本院提出上訴書狀，並應
敘述具體理由；其未敘述上訴理由者，應於上訴期間屆滿後20日
內向本院補提理由書（均須按他造當事人之人數附繕本）「切勿
逕送上級法院」。
                                書記官  蔡伸蔚
中    華    民    國    98    年    8    月     10    日
附錄論罪科刑法條
中華民國刑法第277條第1項
傷害人之身體或健康者，處三年以下有期徒刑、拘役或一千元以
下罰金。


司法院資訊處製作；財團法人民間司法改革基金會備份。
